臺灣高等法院刑事判決　　　　　　　　96年度上訴字第2432號
上　訴　人　臺灣臺北地方法院檢察署檢察官
被　　　告　甲○○
指定辯護人　本院公設辯護人王永炫
上列上訴人因被告公共危險案件，不服臺灣臺北地方法院96年度
訴字第155號，中華民國96年5月15日第一審判決（起訴案號：臺
灣臺北地方法院檢察署95年度偵字第26790 號），提起上訴，本
院判決如下：
    主  文
上訴駁回。
    事  實
一、甲○○因變賣祖產而與其兄弟間為分配產生糾紛，心情煩躁
    ，竟基於燒毀他人所有而無人居住之建築物之犯意，於民國
    （下同）95年10月21日6 時許，在位於臺北縣新店市○○街
    12巷3號無人居住之警察機關磚造地上1層宿舍建築物內之臥
    室彈簧床上，及該屋後院西側雜物堆放處等地點，使用打火
    機2 只點燃該處之舊報紙，放火使之延燒，造成該屋之南側
    屋頂、3 處隔間之屋頂均僅剩碳化之木料支架，磚瓦多已掉
    落，兩旁窗戶有龜裂之情形，北側外牆之後門明顯燃燒變色
    、變形，內部浴廁靠南側之木板燒失及碳化，壁面混凝土層
    明顯燻黑及剝落、臥室天花板木料支撐有嚴重碳化、燒失、
    燒斷等現象，彈簧床亦僅剩骨架，後院壁面混凝土層亦因受
    燒而露出內部磚牆，有明顯白化跡象，達喪失其主要效用之
    程度而燒燬之。
二、甲○○又另基於與上相同之放火犯意，於95年10月23日4 時
    許，在非自己所有而現無人居住之位於臺北縣新店市○○街
    8巷4號警察機關混泥土磚造、木質橫樑、鐵皮屋頂之宿舍建
    築物中，使用相同打火機點燃該處之舊報紙，放火使之延燒
    後隨即離開該處，但因火勢過小，雖延及房屋內部家具及床
    墊，然僅有悶燒之現象，經附近居民發現後報警，由臺北縣
    政府消防局新店分隊到場迅速撲滅之。惟甲○○復接續於95
    年10月24日1 時許在同一地點之西側和室房內，以打火機點
    燃該處之舊報紙，放火使之延燒，造成該屋之上方木質橫樑
    、鐵皮屋頂受熱碳化、燒失及變色，和室房內架高之木質地
    板均已嚴重碳化、燒失，內部混凝土壁面亦嚴重受熱泛白，
    達喪失其主要效用之程度而燒燬之。
三、甲○○又另基於與上相同之放火犯意，於95年11月2日1時許
    ，在乙○○所有而現無人居住之位於臺北縣新店市○○路18
    2巷6弄1號混凝土磚造，瓦片屋頂地上1層建築物中之東北側
    通舖、東南側房間等處，以相同打火機點燃該處之廢棄紙張
    ，放火使之延燒，造成該屋之通舖地板完全燃燒塌陷，牆面
    水泥明顯脫落，隔間牆木板完全燒失，屋頂樑柱明顯燒斷，
    其屋頂磚瓦均掉落地面，木樁受燒失、碳化剝裂痕跡嚴重，
    達喪失其主要效用之程度而燒燬之。嗣因臺北縣政府警察局
    新店分局以附近巷道內之監視器逐一過濾，發現甲○○涉嫌
    重大，經通知其至警局說明，並查扣上開打火機2 只後，始
    查獲上情。
四、案經臺北縣政府警察局新店分局報告臺灣臺北地方法院檢察
    署檢察官偵查起訴。
    理  由
一、按被告以外之人於審判外之言詞或書面陳述，除法律有規定
    者外，不得作為證據；被告以外之人於審判外之陳述，雖不
    符合同法第159條之1至第159條之4之規定，但經當事人於審
    判程序同意作為證據，法院審酌該言詞陳述或書面陳述作成
    時之情況，認為適當者，亦得為證據，當事人、代理人或辯
    護人於法院調查證據時，知有第159條第1項不得為證據之情
    形，而未於言詞辯論終結前聲明異議者，視為有前項之同意
    ，刑事訴訟法第159條第1項、第159條之4分別定有明文。查
    本判決下列所引用之各該被告以外之人於審判外之陳述（包
    括證人乙○○、紀秀坤）接受警方、調查局人員詢問時作成
    之筆錄，與臺北縣政府消防局95年11月7日北消調字第09500
    29801 號函、95年11月24日北消調字第0950031391號函、96
    年3 月22日北消調字第0960008600號函所附火災現場勘驗紀
    錄及原因研判部分之記載（見偵卷第18-19頁、第64-66頁、
    本院卷第24-25 頁），皆屬傳聞證據，惟上開證人等所為陳
    述作成之筆錄，被告均表示無意見而不予爭執，且迄至言詞
    辯論終結前亦未再聲明異議，本院審酌上開證據資料製作時
    之情況，尚無違法不當，亦認為以之作為證據應屬適當，故
    揆諸前開規定，爰逕依刑事訴訟法第159條之5規定，認前揭
    證據資料均例外有證據能力，合先敘明。
二、上述事實，已據被告甲○○於偵查、原審及本院審理程序時
    坦白承認，核與證人乙○○、紀秀坤所為之證述相符（見臺
    灣臺北地方法院檢察署95年度偵字第26790 號卷《下稱偵卷
    》第10-14 頁、原審卷第14、90頁），復有臺北縣政府消防
    局95年11月7 日北消調字第0950029801號函、95年11月24日
    北消調字第0950031391號函、96年3月22日北消調字第09600
    08600 號函所附火災原因調查報告書現場勘驗紀錄及原因研
    判欄中分別記載，95年10月21日6 時54分在臺北縣新店市○
    ○街12巷3號磚造地上1層宿舍建築物發生火災後，該屋之南
    側屋頂、3 處隔間之屋頂均僅剩碳化之木料支架，磚瓦多已
    掉落，兩旁窗戶有龜裂之情形，北側外牆之後門明顯燃燒變
    色、變形，內部浴廁靠南側之木板燒失及碳化，壁面混凝土
    層明顯燻黑及剝落、臥室天花板木料支撐有嚴重碳化、燒失
    、燒斷等現象，彈簧床亦僅剩骨架，後院壁面混凝土層亦因
    受燒而露出內部磚牆，有明顯白化跡象；另於95年10月24日
    1時許在臺北縣新店市○○街8巷4 號混泥土磚造、木質橫樑
    、鐵皮屋頂之宿舍建築物發生火災後，該屋之上方木質橫樑
    、鐵皮屋頂受熱碳化、燒失及變色，和室房內架高之木質地
    板均已嚴重碳化、燒失，內部混凝土壁面亦嚴重受熱泛白；
    又於95年11月2日1 時許，在臺北縣新店市○○路182巷6弄1
    號混凝土磚造，瓦片屋頂地上1 層建築物發生火災後，該屋
    之通舖地板完全燃燒塌陷，牆面水泥明顯脫落，隔間牆木板
    完全燒失，屋頂樑柱明顯燒斷，其屋頂磚瓦均掉落地面，木
    樁受燒失、碳化剝裂痕跡嚴重等情可資佐證。而95年10月23
    日4時44分許在臺北縣新店市○○街6巷16號建築物發生火災
    ，然該現場為一廢棄空屋，現場僅燃燒面積約1 平方公尺之
    廢棄物，且燃燒程度極為輕微等情，亦有臺北縣消防局96年
    3月22日北消調字第096008600號函附卷可參（見原審卷第21
    頁），惟其中地址部分，業經證人即臺北縣政府消防局新店
    分隊對員林信宏於原審證稱，臺北縣新店市○○街6 巷16號
    房屋實際上是有人居住且未經燒毀之正常房屋，發生火災的
    地址應是臺北縣新店市○○街8巷4號，因為前者是報案人之
    住址，所以才會誤以為火災地點是在臺北縣新店市○○街 6
    巷16號等語（見原審卷第91-92頁），是95年10月23日4時44
    分與翌日1時26分發生火警之地點（及起訴書之附表編號3、
    4）應為同一無誤。而證人林信宏復證稱，伊於96年4月23日
    到臺北縣新店市○○路182 巷的火災現場附近去看，看來看
    去都只有1 個建築物被燒燬，我在現場有向其他住戶詢問他
    們告訴我只有發生1 次火災。我向勤務中心查詢的結果這兩
    次報案只差1 分鐘，所以報案紀錄中的臺北縣新店市○○路
    182巷8號與同路182巷6弄1 號應該是同一個位置等語（見原
    審卷第91頁），顯然起訴書附表編號4、5所載之事實亦係同
    一起火災。此外，並有火災現場照片38幀（同偵卷第 24-31
    、75-80頁、原審卷第34-38頁）、監視錄影器翻拍照片24幀
    （見偵卷第45-57頁）附卷可參，及打火機2只扣案可證，故
    被告自白上開放火行為應與事實相符，而堪採信。本案被告
    3 次放火燒燬現未有人所在之他人所有建築物之事證明確，
    犯行均堪以認定。至辯護人請求送被告為精神鑑定，然被告
    對於所犯過程均能侃侃而談，就其生活情形亦能詳實敘述，
    並無異狀，且其並無任何因精神方面疾病之就醫紀錄，難認
    被告之精神及意識能力有何異狀，爰無庸送請精神鑑定，附
    此敘明。
三、核被告所為，係犯3 次刑法第174條第1項之放火燒燬現未有
    人所在之他人所有建築物罪。被告於95年10月24日在臺北縣
    新店市○○街8巷4 號所為之放火行為（起訴書附表編號3）
    ，係因其95年10月23日在同一地點放火後未達其所欲造成之
    燒毀效果，而接續進行其放火行止，在被告主觀上，2 個放
    火舉動不過為其犯罪行為之一部分，且該數舉動於同時同地
    或密切接近之時地實施，侵害同一之法益，各行為之獨立性
    極為薄弱，依一般社會健全觀念，在時間差距上，難以強行
    分開，在刑法評價上，亦以視為數個舉動之接續進行，合為
    包括之一行為予以評價，較為合理，是應論為包括一罪之接
    續犯（最高法院95年度台上字第133 1號判決參照）。而被
    告該次放火行為造成臺北縣新店市○○街8巷4號之上方木質
    橫樑、鐵皮屋頂受熱碳化、燒失及變色，和室房內架高之木
    質地板均已嚴重碳化、燒失，內部混凝土壁面亦嚴重受熱泛
    白等結果，顯然其房屋結構已受到重大破壞而不堪繼續使用
    ，達喪失其主要效用之程度，起訴書論罪欄以被告此部份之
    行為僅構成刑法第174條第5項之放火燒燬現未有人所在之他
    人所有建築物未遂罪云云，容有誤解，惟尚無庸變更起訴法
    條（最高法院72年度台上字第4800號判決要旨參照）。另起
    訴書附表雖列舉5 次火災事實，然其論罪法條欄並未論以被
    告5次放火行為而起訴5罪，是該附表應僅係單純記載被告行
    為所造成之火災狀況，與檢察官起訴之罪數無關，併此敘明
    。被告所犯上開3 罪，係各別出於獨立之放火犯意而為之，
    應分論併罰。被告犯行雖在96年4 月24日之前，惟所犯之罪
    ，不符合中華民國九十六年罪犯減刑條例之減刑規定，爰不
    為減刑。
四、原審以被告所犯事證明確，犯行可以認定，依刑法第174 第
    1項、第51條第5款、第38條第1項第2款等規定，並審酌被告
    僅因細故，圖謀發洩情緒而一再放火，造成居住當地附近居
    民之危險及不安感，其對大眾之危害非淺，惟其素行尚佳，
    犯罪後尚能坦承犯行，態度良好，及其縱火燒燬之房屋業已
    廢棄多時，價值非鉅等一切情狀，分別量處有期徒刑三年二
    月、三年四月、三年二月，並定其應執行有期徒刑四年。並
    敘明被告於短短數日內為本案之3 次放火行為，衡其所造成
    之危害甚巨及被告一再為相同犯行之行為態樣，認為被告並
    非具有情堪憫恕之情狀，即無依刑法第59條酌量減輕其刑之
    餘地。復就，扣案打火機2 只，均為供被告犯罪所用之物，
    且屬被告所有，業據被告供承在卷，而宣告沒收。經核其認
    事用法均無違誤。公訴人上訴意旨以被告僅因細故，圖謀發
    洩情緒而一再放火，其行為對大眾危害非淺，應從重量刑，
    原審確於上揭數罪併罰之刑度有期徒刑九年八月以下，竟僅
    量處最低刑之有期徒刑四年，似有輕縱，未符罪刑相當原則
    ，而指摘原判決量刑不當。惟查：關於刑之量定，係實體法
    上賦予法院得為自由裁量之事項，倘其未有逾越法律所規定
    之範圍，或濫用其權限，即不得任意指摘為違法。本件原審
    法院審酌被告犯罪之各項情狀後，依職權對被告所處之刑，
    本院認被告實施放火行為均以報紙點燃延燒，非以燃點汽油
    迅速延燒為手段，且均以無人居住之空屋為標的，顯見其已
    事先衡量危害情形，犯後復均坦承犯行頗表悔意，原審所量
    之刑，應無失之過輕之情。本件公訴人之上訴，非有理由，
    應予駁回。
據上論斷，應依刑事訴訟法第368條，判決如主文。
本案經檢察官侯千姬到庭執行職務。
中　　華　　民　　國　　96　　年　　8　　月　　21 　　日
 　　　　　       刑事第十庭   審判長法　官 楊炳禎
                                     法　官 陳博志
                                     法　官 李春地
以上正本證明與原本無異。
如不服本判決，應於收受送達後十日內向本院提出上訴書狀，其
未敘述上訴之理由者並得於提起上訴後十日內向本院補提理由書
（均須按他造當事人之人數附繕本）。
                                     書記官 蘇秋
中　　華　　民　　國　　96　　年　　8 　　月　　21　　日
附錄：本案論罪科刑法條全文
刑法第174第1項：
放火燒燬現非供人使用之他人所有住宅或現未有人所在之他人所
有建築物、礦坑、火車、電車或其他供水、陸、空公眾運輸之舟
、車、航空機者，處3年以上10年以下有期徒刑。
